【裁判字號】    89,訴,478
【裁判日期】    891213
【裁判案由】    遺棄
【裁判全文】
臺灣新竹地方法院刑事判決                          八十九年度訴字第四七八號
    公  訴  人  臺灣新竹地方法院檢察署檢察官
    被      告  甲○○
右列被告因遺棄案件，經檢察官提起公訴（八十九年度偵字第三三五二號），本院判
決如左：
    主  文
甲○○對於無自救力之人，依法令應扶助、養育或保護而遺棄之，累犯，處有期徒刑
肆月。
    事  實
一、甲○○前因妨害家庭案件，經本院於民國八十七年二月十六日，以八十六年度易
    字第一七八一號判決判處有期徒刑三月，於同年三月九日判決確定，於同年三月
    二十六日易科罰金執行完畢。其係兒童鄭定堯（八十六年三月八日出生，年僅三
    歲）之母，對鄭定堯有依法令應扶助、養育之義務，且明知鄭定堯尚須仰賴他人
    扶助、養育始能生存，仍屬無自救力之人，竟因無力扶養，遂於八十九年六月三
    日晚上六時許，出於遺棄之意思，帶同鄭定堯搭乘火車至桃園縣中壢市○○路五
    十七號「麥當勞炸雞店」，將無自救力之鄭定堯留置於二樓遊樂區後旋即離去。
    幸經該店人員潘昱瑢發現報警，始未釀成事故。鄭定堯嗣循序由新竹縣政府社會
    工作人員帶回暫時安置，
二、案經新竹市警察局第二分局報請臺灣新竹地方法院檢察署檢察官偵查起訴。
    理  由
一、訊據被告甲○○固不否認於前揭時間偕同被害人鄭定堯至桃園縣中壢市○○路五
    十七號「麥當勞炸雞店」，惟矢口否認有何遺棄鄭定堯之犯行，辯稱伊當時係與
    證人沈鄭春蓮及一位不知名老婦人一同帶鄭定堯至「麥當勞炸雞店」，其間伊離
    席去買飲料、打電話，回來就發現鄭定堯及該名老婦人不見，曾詢問證人沈鄭春
    蓮鄭定堯之下落而不得，後來在「麥當勞炸雞店」等到晚上七點多才離開云云。
    經查：鄭定堯為八十六年三月八日出生，係年僅三歲之兒童，有戶卡片、照片各
    一張附卷可稽（見偵查卷第八、十頁），而被告前揭遺棄鄭定堯之事實，業據被
    告於警訊時供承明確（見偵查卷第三至五頁），且「麥當勞炸雞店」人員於八十
    九年六月三日晚上六時許發現鄭定堯被遺棄於店內時，曾帶著鄭定堯在店內四處
    尋找，均未發現被告，且在店內等待一個小時仍未見被告出面領回鄭定堯始報警
    處理等情，業據證人潘昱瑢證述無訛（見偵查卷第六頁），是被告辯稱曾在店內
    等到七時許即屬虛罔而不可採，況被告自承鄭定堯不見後並未報警，若被告並無
    遺棄鄭定堯之犯意，竟未報警要求協尋，實與常情不符。是被告所辯為卸責之詞
    ，不足採信。本件事證明確，被告犯行堪以認定，應依法論科。
二、按被害人鄭定堯年僅三歲，尚須仰賴他人扶助、養育始能生存，屬無自救力之人
    無訛。核被告甲○○所為，係犯刑法第二百九十四條第一項之遺棄罪。被告前因
    妨害家庭案件，經本院於八十七年二月十六日，以八十六年度易字第一七八一號
    判決判處有期徒刑三月，於同年三月九日判決確定，於同年三月二十六日易科罰
    金執行完畢，有臺灣高等法院被告全國前案紀錄表一份在卷為憑，此次再犯本件
    有期徒刑以上之罪，應依刑法第四十七條之規定，論以累犯，並加重其刑。爰審
    酌被告為人母親，本應善盡照顧、養育幼兒鄭定堯之責，其任意遺棄鄭定堯，固
    值譴責，惟念其於警訊中曾承認犯行，且係因教育程度不高，智慮淺薄，加以無
    力扶養鄭定堯始罹犯本件，另鄭定堯經他人發現報警處理幸未釀成憾事，情輕法
    重，若宣告法定最低度之刑猶有過重，其情可憫恕，爰依刑法第五十九條酌量先
    加後減其刑，末審酌被告犯罪動機、手段、犯後態度等其他一切情狀，量處如主
    文所示之刑，以示懲儆。
三、據上論斷，應依刑事訴訟法第二百九十九條第一項前段，刑法第二百九十四條第
    一項、第四十七條、第五十九條，判決如主文。
本案經檢察官林李嘉到庭執行職務。
中      華      民      國    八十九    年     十二     月     十三     日
                              臺灣新竹地方法院刑事刑事第二庭
                                      法    官  黃美盈
右正本證明與原本無異。
如不服本判決，應於判決送達後十日內向本院提出上訴狀( 應附繕本 )，上訴於
臺灣高等法院。
                                      書 記 官  呂聖儀
中      華      民      國    八十九    年     十二     月     十三     日


司法院資訊處製作；財團法人民間司法改革基金會備份。
